【裁判字號】    98,司執消債更,504
【裁判日期】    981116
【裁判案由】    更生事件
【裁判全文】
               臺灣板橋地方法院民事裁定
聲  請  人  簡月美
即  債務人
代  理  人  胡志彬律師
上列當事人聲請消費者債務清理事件，本院裁定如下：
    主  文
債務人所提如附件所示之更生方案應予認可。
債務人在未依更生方案條件全部履行完畢前，其生活程度應有如
下限制：
（一）不得購置不動產
（二）不得為賭博或類似性質之投機行為
（三）不得自費搭乘飛機、輪船出國旅遊
（四）不得自費投宿於四星級以上之飯店、旅社
    理  由
一、按債務人有薪資、執行業務所得或其他固定收入，法院認更
    生方案之條件公允者，得不經債權人會議可決，逕依債務人
    之聲請或依職權以裁定認可更生方案；法院為認可之裁定時
    ，因更生方案履行之必要，對於債務人在未依更生條件全部
    履行完畢前之生活程度，得為相當之限制，消費者債務清理
    條例第64條第1項、第62條第2項分別定有明文。
二、本件債務人簡月美聲請更生，前經本院 97年度消債更字第
    2047號裁定開始更生程序在案，有上開裁定一份在卷可稽。
    債務人於民國（下同）98年7月 21日具狀陳報更生方案，其
    條件為每一個月為一期，每期支付新台幣（下同） 4,500元
    ，清償期為六年，總清償金額為324,000元，依本院 98年10
    月21日公告之債權表，債務人無擔保及優先權之債務總額為
    1,209,846元，清償成數為 26.8％。另據債務人提出之財產
    及收入狀況報告書，其每月生活費為 7,867元，主要計有膳
    食費3,300元，交通費252元，水電瓦斯費 1,523元，勞健保
    費575元，電話通訊費868元及其他雜項支出等。此外債務人
    每月依法扶養者（兩名子女）必要支出為11,842元（含子女
    教育費及扶養費）。為釐清債務人目前之工作情況及相關支
    出細項暨債權人對本更生方案之意見，本院乃於 98年10月
    19日先行召開債權人會議，經債務人到場就其財產及收入狀
    況提出具體報告並陳述更生方案，嗣經出席之債權人國泰世
    華商業銀行股份有限公司、遠東國際商業銀行股份有限公司
    、萬榮行銷顧問股份有限公司、友邦國際信用卡股份有限公
    司、台北富邦商業銀行股份有限公司計 5名債權人之代理人
   （應到6位，實到 5位）現場陳述意見及自由磋商，於雙方交
    換意見後，由債務人當庭重新提出更生方案，條件定為分 8
    年清償，每一個月為一期，每期清償金額為 5,000元，總計
    96期，還款總額為480,000元，還款成數為 39.7％。惟此方
    案仍未獲在場出席債權人之可決。
三、經查、債務人並無消費者債務清理條例第63條及第 64條第2
    項所定不應認可之消極事由存在，故得不經債權人會議可決
    ，逕予認可更生方案。本院參酌債務人提出之最近三個月薪
    資證明，債務人每月薪資所得約22,400元，經本院協商會中
    勸諭其應樽節開支，並提高還款成數以向債權人展現最大還
    款誠意，債務人表示因所任職之公司訂單減少，年終獎金僅
    剩一個月，但仍願將該獎金加入更生方案以提高還款金額，
    ，故重提更生方案為分 8年清償，每一個月為一期，每期清
    償金額5,000元，總計96期，還款總額為480,000元，還款成
    數為39.7％。首先，本院認為，債務人於協商會上自陳其每
    月生活必要支出總額為19,435元（若以財產收入狀況報告書
    中個人必要支出與子女教育及撫養費之數額加總則為19,709
    元），參酌行政院主計處之統計報告，97年度台北縣每人每
    月最低基本生活費用為10,792元，另財政部公告98年度扶養
    免稅額為每人82,000元（平均每月每人為6,833元），依上
    開標準綜合判斷，本件債務人須扶養兩名子女，故該支出數
    額尚未逾越合理範圍。再者，有部分債權人主張，債務人配
    偶亦應負擔子女之扶養費，且應平均分擔始為合理，惟父母
    固應共同負擔對未成年子女之扶養義務，然扶養程度應按扶
    養義務者之經濟能力與身分定之，亦為民法第1119條所明文
    。本件債務人之配偶係擔任臨時工，收入較債務人更不穩定
    ，故不宜強令其平均分擔扶養費用，況且其配偶除已負擔部
    分子女扶養費外，尚全額分擔債務人之房租支出（每月10,
    000元） ，應認已盡力履行其扶養義務。最後，債務人之兩
    位子女分別為9歲和4歲，可預期將來之扶養與教育費用將逐
    年遞增，揆諸實際，若一味強令債務人提出超出其還款能力
    之更生方案，不僅不切實際，且大幅增加其履行更生方案之
    困難度及無法履行之風險，尤有甚者，將導致其無法履行更
    生方案，使先前進行之消費者債務清理程序歸於徒勞，不但
    有害於債務人與債權人雙方之程序利益，亦違背消費者債務
    清理條例之立法本旨。職是之故，應認債務人所提之更生方
    案已對各債權人展現最大還款誠意，除公允、適當外並兼顧
    合理性與可行性。
四、綜上所述，債務人既有固定收入，其所提出之更生方案條件
    公允，且無不得逕予認可之消極事由，揆諸消費者債務清理
    條例之立法意旨，為謀求債務人經濟生活之重建復甦並兼顧
    債權人之公平受償，本件更生方案應予認可，爰裁定如主文
    第一項。
五、惟為達成教育債務人合理消費觀念並促使債務人勉力履行更
    生方案之立法意旨，就本件更生方案履行之必要，本院認應
    於債務人未依更生方案條件全部履行完畢前之生活程度，為
    相當之限制，爰參考各更生事件中債權人所提出對債務人諸
    種生活程度之限制，擇其適合於本件更生債務人者，裁定如
    主文第二項。
六、如不服本裁定，應於裁定送達後10日內，以書狀向司法事務
    官提出異議。
中    華    民    國    98    年    11    月    16    日
                  民事執行處司法事務官

司法院資訊處製作；財團法人民間司法改革基金會備份。
